【裁判字號】    99,上易,1583
【裁判日期】    991014
【裁判案由】    竊盜
【裁判全文】
臺灣高等法院刑事判決                99年度上易字第1583號
上  訴  人  臺灣宜蘭地方法院檢察署檢察官
被      告  丁○○
            丙○○
上列上訴人因被告竊盜案件，不服臺灣宜蘭地方法院98年度訴字
第52 1號，中華民國99年5月20日第一審判決（起訴案號：臺灣
宜蘭地方法院檢察署98年度偵字第第3846、3847、3848、3849、
3850、3851、3852、3853號），提起上訴，本院判決如下：
    主  文
上訴駁回。
    理  由
壹、證據能力方面：
    按被告以外之人於審判外之言詞或書面陳述，除法律有規定
    者外，不得作為證據。又被告以外之人於偵查中向檢察官所
    為之陳述，除顯有不可信之情況者外，得為證據。又被告以
    外之人於審判外之陳述，雖不符合同法第159條之1至第159
    條之4之規定，但經當事人於審判程序同意作為證據，法院
    審酌該言詞陳述或書面陳述作成時之情況，認為適當者，亦
    得為證據。當事人、代理人或辯護人於法院調查證據時，知
    有第159條第1項不得為證據之情形，而未於言詞辯論終結前
    聲明異議者，視為有前項之同意，刑事訴訟法第159條第1項
    、第159條之1第2項及第159條之5定有明文。查被害人戊○○、乙○○、甲○○分別於警詢中之陳述，均屬被告丙○○
    、丁○○以外之人於審判外之言詞陳述，被告丙○○、丁○○均已爭執其證據能力（見本院卷第78頁反面）；另就共同
    被告丁○○於98年5月20日在宜蘭縣警察局三星派出所警詢
    之陳述，亦屬被告丙○○以外之人於審判外之言詞陳述，被
    告丙○○亦爭執其證據能力（見本院卷第78頁反面、原審卷
    第87 頁），復無刑事訴訟法第159條之1至第159之5例外得
    為證據之情形，依同法第159條第1項之規定，應認均無證據
    能力。
貳、實體方面：
一、公訴意旨略以：被告丙○○、丁○○基於意圖為自己不法所
    有之加重竊盜意圖，於附表所示之時、地，以附表所示之方
    法，先後竊取被害人戊○○、乙○○、甲○○所有如附表所
    示之財物，因認被告丙○○、丁○○涉犯如附表所犯法條欄
    所示之毀越安全設備竊盜罪、攜帶兇器竊盜罪嫌云云。
二、按犯罪事實應依證據認定之，無證據不得認定其犯罪事實。
    又不能證明被告犯罪者，應諭知無罪之判決，刑事訴訟法第
    154條第2項、第301條第1項分別定有明文。又事實之認定，
    應憑證據，如未能發現相當證據，或證據不足以證明，自不
    能以推測或擬制之方法，為裁判基礎（參照最高法院40年台
    上字第86號判例）；且認定犯罪事實所憑之證據，雖不以直
    接證據為限，間接證據亦包括在內，然而無論直接證據或間
    接證據，其為訴訟上之證明，須於通常一般之人均不致有所
    懷疑，而得確信其為真實之程度者，始得據為有罪之認定，
    倘其證明尚未達到此一程度，而有合理之懷疑存在而無從使
    事實審法院得有罪之確信時，即應由法院為諭知被告無罪之
    判決，最高法院著有76年臺上字第4986號判例要旨可資參照
    。另按刑事訴訟法第156條第2項規定，被告雖經自白，仍應
    調查其他必要之證據，以察其是否與事實相符。立法目的乃
    欲以補強證據擔保自白之真實性；亦即以補強證據之存在，
    藉之限制自白在證據上之價值。而所謂補強證據，則指除該
    自白本身外，其他足資以證明自白之犯罪事實確具有相當程
    度真實性之證據而言。雖其所補強者，非以事實之全部為必
    要，但亦須因補強證據與自白之相互利用，而足使犯罪事實
    獲得確信者，始足當之（最高法院74年度台覆字第10號判例
    可資參照）。
三、本件公訴人認被告丙○○、丁○○涉犯上開加重竊盜罪嫌，
    無非係以被害人戊○○、乙○○、甲○○分別於警詢之陳述
    ，被告丙○○、丁○○於警詢之自白，及扣案之萬能夾、十
    字起子各1支，為其主要論據。訊據被告丙○○、丁○○均
    堅詞否認涉有上開加重竊盜犯行，均辯稱該3件檳榔攤竊案
    ，均非伊等所為，警詢中係警察要伊等承認的等語。
四、經查：
（一）查被告丙○○於98年5月19日之警詢筆錄，經原審於審理
      期日勘驗結果，就筆錄內所載竊盜行為之詳細時間、所騎
      乘機車之車牌及竊得物品詳細數量等部分，係由警員告知
      ；且針對第2次竊盜案（即小師弟檳榔攤部分）過程中是
      否持一字起子破壞車鎖乙節，被告丙○○原係辯稱無破壞
      ，稱僅係將一字起子插入檳榔攤門鎖後轉開，嗣經警解釋
      後始承認；又對於被告丁○○是否在第2次竊盜案（即小
      師弟檳榔攤部分）中擔任把風一職，原係否認，僅稱丁○○係在一旁等候，後亦經警再詢問始承認丁○○有在外把
      風等情，有勘驗筆錄1份在卷足憑（見原審卷第175頁）；
      另被告丁○○98年5月20日之警詢筆錄，經原審於審理期
      日勘驗結果，就純玉檳榔攤及小師弟檳榔攤部分，被告丁○○所回答之內容，多數係由警方提示後作答，亦有勘驗
      筆錄1份附卷足憑（見原審卷第176頁）；就被告丙○○98
      年4月25日之警詢筆錄，經原審於審理期日勘驗結果，被
      告丙○○就上開3件檳榔攤竊盜案情部分，被告丙○○並
      未有所述，僅警詢問是否有拿石頭砸檳榔攤玻璃，被告丙○○就警詢之竊盜案情，多數均以「嗯」作答，而非具體
      陳述案情等情，有勘驗筆錄1份在卷足憑（見原審卷第179
      至181頁）。足徵被告丙○○、丁○○上開警詢筆錄與錄
      音內容尚屬不符，被告2人於警詢中之上揭自白，核與事
      實是否相符，殆有疑問。是本件尚難僅憑被告2人於警詢
      中之陳述，而採為認定被告丁○○、丙○○2人確涉有如
      附表所示之3件檳榔攤竊盜犯行之證據。
（二）至被害人戊○○、乙○○、甲○○於警詢中之陳述，如前
      所述，均屬被告2人以外之人於審判外之言詞陳述，被告
      2人既均爭執其證據能力，復無刑事訴訟法第159條之1至
      第159之5例外得為證據之情形，依同法第159條第1項之規
      定，應認均無證據能力。況參諸被害人戊○○、乙○○、
      甲○○於警詢中之陳述，僅陳述附表所示檳榔攤遭竊之事
      實，及被害人乙○○、甲○○於本院準備程序中到庭供述
      渠等並未親眼目睹係何人偷竊等語（見本院卷第110頁反
      面），是本件尚無法據此即認定如附表所示3件竊案確係
      被告丙○○、丁○○所為。另參諸證人即警員許金標於原
      審院審理中結證稱：因丙○○有說他是用工具竊盜，伊請
      他將工具帶出來，但丙○○回去後就沒有聯絡，後來伊等
      即去他家找他，丙○○才從WUB-447號機車內拿出來給伊
      等語（見原審卷第190頁），互核被告丙○○、丁○○上
      揭警詢錄音勘驗內容，尚難據以證明被告丁○○、丙○○
      確實自白以扣案之一字起子及萬能夾各1支行竊如附表所
      示之檳榔攤；況本件被告丁○○、丙○○於偵查中檢察官
      訊問時即堅詞否認涉犯上開3件檳榔攤之竊盜犯行。是本
      件扣案之起子及萬能夾各1支，尚難據為認定被告丙○○
      、丁○○涉犯如附表所示3件檳榔攤竊盜之不利證據。
五、此外，本院復查無其他積極確切之證據足資認定被告丁○○
    、丙○○確有公訴人所指之上揭加重竊盜之犯行，被告丁○○、丙○○此部分之犯罪應屬不能證明。公訴人所舉之證據
    ，其為訴訟上之證明，尚未達於通常一般之人均不致有所懷
    疑，而得確信其為真實之程度，無從使本院得有罪之確信，
    揆諸上揭說明，應依即應為無罪之諭知。
六、原審經審理結果，認無其他積極證據足資證明被告2人有公
    訴人所指之上開加重竊盜犯行，而為被告2人無罪之諭知，
    尚無不合，公訴人上訴意旨以（一）被告2人係屬兄弟，所
    犯竊盜案件多達30件，被告2人對於犯罪地點、手法，難免
    有記憶不清楚情形，故警察會提示證據供被告回憶，以利被
    告自白或辯護，尚難據此即認定警詢筆錄不實在。（二）原
    原審判決既指出「（小師弟檳榔攤部分），竊盜過程中是否
    持一字起子破壞車鎖一節，被告丙○○原係抗辯係將一字起
    子插入檳榔攤門鎖後轉開，嗣經警解釋後始承認」，足認警
    詢不實。顯已承認有竊盜事實，怎會有警詢筆錄不採之問題
    。（三）原審認被告丙○○警詢筆錄「丁○○一旁等候」與
    「丁○○在外把風」之情節不同，認警詢筆錄不可採。惟查
    ，不論是「一旁等候」或「在外把風」，均足以認被告丁○○在現場，被告丙○○亦有在現場竊盜之事實。（四）本件
    除被害人戊○○、乙○○、甲○○於警詢中之陳述外，並查
    有被告2人竊盜之犯罪工具，而上開犯罪工具亦與竊案現場
    之情形相符，應係本件竊盜係被告2人所為。因認原審判決
    認事用法尚有未合，請求撤銷原判決，更為適法判決等為由
    ，指摘原判決不當。惟查：（二）如上所述，被告2人上開
    警詢筆錄與錄音內容不符，是被告2人於警詢中之上揭自白
    ，核與事實是否相符，殆有疑問，是本件自難僅憑被告2人
    之警詢自白，而為被告2人不利之認定。（二）證人即被害
    人戊○○、乙○○、甲○○於警詢中之陳述，如前所述，均
    屬被告2人以外之人於審判外之言詞陳述，被告2人既均爭執
    其證據能力，復無刑事訴訟法第159條之1至第159之5例外得
    為證據之情形，依同法第159條第1項之規定，應認均無證據
    能力。況參諸被害人戊○○、乙○○、甲○○於警詢中之陳
    述，僅陳述附表所示檳榔攤遭竊之事實，及被害人乙○○、
    甲○○於本院準備程序中到庭供述渠等並未親眼目睹係何人
    偷竊等語（見本院卷第110頁反面），是本件尚無法據此即
    認定如附表所示3件竊案確係被告2人所為。（三）參諸證人
    即警員許金標於原審院審理中結證稱：因丙○○有說他是用
    工具竊盜，伊請他將工具帶出來，但丙○○回去後就沒有聯
    絡，後來伊等即去他家找他，丙○○才從WUB-447號機車內
    拿出來給伊等語（見原審卷第190頁），核與被告2人上揭警
    詢錄音勘驗內容，尚難據以證明被告2人確實自白以扣案之
    一字起子及萬能夾各1支行竊如附表所示之檳榔攤，是本件
    尚難以扣案之一字起子及萬能夾各1支，遽認被告2人涉有本
    件加重竊盜犯行。此外，本件如上所述，亦尚乏積極證據足
    資證明被告2人涉有上開加重竊盜罪嫌，是本件自不能僅憑
    被告2人於警詢之自白，證人即被害人戊○○、乙○○、甲○○於警詢中之陳述，及扣案一字起子及萬能夾各1支，遽
    認被告2人涉有加重竊盜犯行，此業據原審判決於判決理由
    內均詳予論述，且並無違背經驗法則及論理法則。又按證據
    之取捨及證據證明力如何，均屬事實審法院得自由裁量、判
    斷之職權，苟其此項裁量、判斷，並不悖乎通常一般之人日
    常生活經驗之定則或論理法則，且於判決內論敘其何以作此
    判斷之心證理由者，即不得任意指摘其為違法。上訴人上訴
    仍執陳詞，對於原審依職權所為之證據取捨以及心證裁量，
    重為爭執，仍無從使本院形成被告有罪之心證，且並未提出
    其他積極證據以供調查，其上訴為無理由，應予駁回。
據上論斷，應依刑事訴訟法第368條，判決如主文。
本案經檢察官鄭鑫宏到庭執行職務。
中    華    民    國    99    年    10    月    14    日
                刑事第十五庭  審判長法  官  沈宜生
                                    法  官  林明俊
                                    法  官  吳炳桂
以上正本證明與原本無異。
不得上訴。
                                    書記官  洪雅蔓
中    華    民    國    99    年    10    月    15    日
附表：
┌─┬───┬────┬─────┬─────┬──────┬────┐
│編│被告  │犯罪日期│犯罪地    │犯罪方法  │被害人      │所犯法條│
│號│      │        │          │          │            │        │
├─┼───┼────┼─────┼─────┼──────┼────┤
│1 │丙○○│98年4月 │宜蘭縣冬山│持石頭打破│戊○○所有之│刑法第32│
│  │      │初凌晨2 │鄉○○路  │檳榔攤門窗│「梅林檳榔攤│1條第1項│
│  │      │時許    │846號     │玻璃後入內│」內香菸250 │第2款毀 │
│  │      │        │          │竊取財物  │包及檳榔20包│越安全設│
│  │      │        │          │          │            │備竊盜罪│
│  │      │        │          │          │            │        │
├─┼───┼────┼─────┼─────┼──────┼────┤
│2 │丁○○│98年4月 │宜蘭縣三星│2人共謀持 │乙○○所有之│刑法第32│
│  │丙○○│10日凌晨│鄉○○路4 │萬能夾1支 │「純玉檳榔攤│1條第1項│
│  │      │0時20分 │段277號   │破壞檳榔攤│」內香菸120 │第3款攜 │
│  │      │許      │          │門鎖後入內│包、檳榔30包│帶兇器竊│
│  │      │        │          │竊取財物  │、新臺幣1仟 │盜罪    │
│  │      │        │          │          │多元        │        │
├─┼───┼────┼─────┼─────┼──────┼────┤
│3 │丁○○│98年4月 │宜蘭縣三星│2人共謀持 │甲○○所有之│刑法第32│
│  │丙○○│11日凌晨│鄉○○路5 │十字起子1 │「小師弟檳榔│1條第1項│
│  │      │1時10分 │段141號   │支破壞檳榔│攤」內香菸44│第3款攜 │
│  │      │許      │          │攤門鎖後入│包、檳榔5包 │帶兇器竊│
│  │      │        │          │內竊取財物│、女用化妝品│盜罪    │
│  │      │        │          │          │、新臺幣3800│        │
│  │      │        │          │          │元          │        │
└─┴───┴────┴─────┴─────┴──────┴────┘

司法院資訊處製作；財團法人民間司法改革基金會備份。
